【裁判字號】    99,司財管,29
【裁判日期】    990428
【裁判案由】    指定遺產管理人
【裁判全文】
臺灣臺南地方法院民事裁定            99年度司財管字第29號
聲  請  人  丁○○○
上列聲請人聲請對被繼承人吳昭裕選任遺產管理人事件，本院裁
定如下：
    主  文
選任財政部國有財產局臺灣南區辦事處臺南分處為被繼承人吳昭
裕之遺產管理人。
聲請程序費用新臺幣壹仟元由被繼承人吳昭裕之遺產負擔。
    理      由
一、按繼承人均拋棄其繼承權者，準用關於無人承認繼承之規定
    ，民法第1176條第6項定有明文。又繼承開始時，繼承人之
    有無不明，而不能依民法第1177條選定遺產管理人時，得由
    利害關係人聲請法院選任之，民法第1178條第2項亦定有明
    文。
二、本件聲請意旨略以：被繼承人吳昭裕(男，民國37年5月20日
    生，身分證統一編號：Ｚ000000000號，生前最後住所：臺南
    市○○區○○里○○鄰○○路○段2巷21號)於81年4月24日向
    聲請人借款新臺幣(下同)1,800,000元，約定清償期為81年
    10月24日，並以被繼承人吳昭裕所有坐落臺南市○○區○○
    段0805地號土地設定抵押權為借款之擔保。惟被繼承人吳昭
    裕於97年3月15日死亡，是繼承已經開始，又被繼承人吳昭
    裕之法定繼承人皆已聲明拋棄繼承，經鈞院准予備查在案。
    今被繼承人吳昭裕尚未清償債務，又無繼承人繼承其遺產，
    致聲請人之債權無法實行，爰以利害關係人之身分，向法院
    聲請為被繼承人吳昭裕選任遺產管理人等語。
三、經查：聲請人主張之前開事實，業據提出被繼承人吳昭裕除
    戶謄本、土地謄本影本、抵押權設定契約書影本、他項權利
    證明書影本各1件附卷為憑。並經本院依職權調閱本院97年
    度繼字第1018號拋棄繼承事件卷宗核閱綦詳，是聲請人之主
    張應足採信。又查被繼承人吳昭裕死亡後，其法定繼承人皆
    已依法拋棄繼承權經本院准予備查，且未準用民法第1177條
    之規定選定遺產管理人，而被繼承人吳昭裕為聲請人之債務
    人，故聲請人以利害關係人之身分聲請選任被繼承人吳昭裕
    之遺產管理人，核與上開規定並無不合，應予准許。
四、按公示催告期限屆滿，無繼承人承認繼承時，其遺產於清償
    債權，並交付遺贈物後，如有剩餘，歸屬國庫；又按非公用
    國有財產以財政部國有財產局為管理機關，民法第1185條、
    國有財產法第12條分別定有明文。查本件被繼承人吳昭裕之
    法定繼承人皆已依法拋棄繼承權經本院准予備查，復未準用
    民法第1177條之規定選定遺產管理人，且經本院函詢被繼承
    人吳昭裕原第一順位繼承人即配偶戊○○、子女乙○○、甲
    ○○、丙○○等有無擔任被繼承人吳昭裕之遺產管理人之意
    願，迄今均未回覆本院，足徵被繼承人吳昭裕之原第一順位
    繼承人對被繼承人吳昭裕遺產之處置已漠不關心；又查被繼
    承人吳昭裕之遺產，倘無人承認繼承時，將於清償債權，交
    付遺贈物後，歸屬國庫，為使被繼承人吳昭裕遺產之處置順
    利進行，本院認選任財政部國有財產局臺灣南區辦事處臺南
    分處為被繼承人吳昭裕之遺產管理人為適當。
五、依非訟事件法第157條、第24條第1項，裁定如主文。
中    華    民    國    99    年    4    月    28    日
                  家事法庭      司法事務官   林可婷
以上正本係照原本作成
如對本裁定抗告須於裁定送達後10日內向本院提出抗告狀
中    華    民    國    99    年    4    月    28    日
                                書記官  黃心怡

司法院資訊處製作；財團法人民間司法改革基金會備份。
